# 保险公司如何确认预提费用？

提问人：wufaxian 时间：2019-09-03 02:33:07
假设这家公司是卖皮鞋的，牌子有一定的知名度，就叫作 “格鲁姆”吧。“格鲁姆” 牌皮鞋已经在全国有了很多加盟店。这家公司的创始人张老板是个整天笑眯眯的人。为了进一步扩大业务，张老板率先在业内提出，任何人买一双 “格鲁姆” 牌皮鞋，这双皮鞋就可以终生免费在“格鲁姆” 的加盟店里擦鞋和上鞋油。
这一手在业内引起很大的震动，大家都说张老板疯了。就算 “格鲁姆”牌皮鞋是名牌吧，一双鞋平均卖 800 元，毛利润也不过是 160 元左右。一双鞋平均穿三年，大约要擦鞋和上油 200 次，每次的成本是 1 ～1.5元。这样算下来，如果所有买 “格鲁姆” 鞋的人都来享受这个终生免费擦鞋和上油服务的话，张老板卖一双鞋，不光赚不到钱，还要赔进去大约 90 元钱。即使考虑到有些人可能不来享受这一服务，张老板这一手，也会让自己赚不到钱的。
可是，张老板真的就坚持这么做了，而且因为这一促销手段，“格鲁姆” 鞋的知名度还迅速扩大。不久，就有记者在采访张老板时提出了上面的问题。
张老板笑眯眯地回答说：“这笔账不能这么算。我每卖一双鞋，就从消费者那里赚到 160 元。然后，我通过终生免费擦鞋和上油服务，分三年时间将这 160 元返还给消费者。表面上看起来，我是没有赚到钱。但是，消费者每次到我们的加盟店里来享受服务的时候，就会在店里转一转，就可能再买一双鞋。这样，我的生意不就越做越大了？” 记者看着张老板笑眯眯的神情，由衷地感叹，张老板的经商之道，真是大智若愚啊。
我看了这则新闻，气得要笑出声来。这不是一个很明显的权责发生制和收付实现制的差别嘛。按照收付实现制，张老板在当年是赚到了 160 元，但在未来三年里，张老板要支出 160 元。这一点在张老板眼里看来是没关系的，因为在未来三年里，“格鲁姆” 鞋的生意会越做越大，支出的 160 元和扩大了的利润（收付实现制下的利润）相比，是无所谓的。
可是，按照权责发生制来看，只要发生了一笔销售业务，就应该把与这笔业务相关的收入和费用全部记进账里，即使有些费用是以后发生的，也应该在现在就做预提。如果按这样的会计处理，张老板每卖一双鞋，就要将相关的免费擦鞋和上油服务的成本约 160 元预提出来，结果就是，在按照权责发生制编制的利润表里，张老板当年不管卖出去多少双鞋，都是没有利润的。
至于张老板在回答记者提问的时候说的吸引消费者在他的加盟店里多转一转，多卖一双鞋，也是没有多大意义的。因为按照权责发生制，多卖出一双鞋，利润也仍然是零
———————比照上面的例子。保险公司在确认收入（以车险为例）在确认收入的同时是否要确认预提费用？如果要预提，如何对未来的理赔费用支出做准确估算呢？这很重要，如果估算不准，利润表就会失真？在这过程中精算师对报表的影响岂不是要远超会计师？
我知道银行业有专门的会计准则。保险公司是采用银行业的会计准则？还是进一步细分出保险业的会计准则？

回答人：chenyiwei
保险公司的会计处理较为特殊，采用责任准备金制度，包括未到期责任准备金、未决赔款准备金、寿险责任准备金、长期健康险责任准备金等。具体请查阅保险合同、再保险合同等相关会计准则。